【裁判字號】    89,易,1142
【裁判日期】    891222
【裁判案由】    竊盜
【裁判全文】
臺灣屏東地方法院刑事判決                        八十九年度易字第一一四二號
    公  訴  人  臺灣屏東地方法院檢察署檢察官
    被      告  甲○○
    選任辯護人  謝嘉順
右列被告因竊盜案件，經檢察官提起公訴（八十八年度偵字第七二二二號），本院判
決如左：
     主  文
甲○○共同連續竊盜，處有期徒刑拾月。
     事  實
一、甲○○係屏東巿巨磚土木包工業（下簡稱巨磚土木）副理，因巨磚土木於八十八
    年四月一日與屏東縣政府簽約，承包屏東縣麟洛鄉隘寮溪排水維護工程，甲○○
    負責在現場監工，詎甲○○與巨磚土木負責人蔡郁宣（由本院另案審理）共同意
    圖為自己不法之所有，明知該工程項目僅(1)邊堤頂雜草清除(2)渠底廢棄物及雜草
    清除(3)渠底土堆整平等三項，且施工範圍業據發包單位屏東縣政府繪製成圖，交
    予承包商巨磚土木按圖施工，竟利用施工機會，基於盜採砂石之概括犯意，自八
    十八年四月十三日起迄同年月二十日止，僱用不知情之挖土機及卡車司機數人，
    在施工地點屏東縣竹田鄉西勢村過溝橋附近隘寮溪上游五十公尺及下游一百五十
    公尺處，連續盜挖數量不詳之砂石，並以卡車載運至不詳地點使用，經警據報後
    ，於同年月十六日上午在上述地點查獲，並扣得二堆砂石約計二千四百立方公尺
    。
二、案經台灣屏東地方法院檢察署檢察官主動檢舉偵查起訴。
     理  由
一、訊據被告甲○○固坦承有僱用工人施工及在場監工之事實，惟矢口否認有何盜採
    砂石犯行，辯稱：巨磚土木於八十八年四月一日與屏東縣政府簽約承攬隘寮溪排
    水維護工程，該契約書並附有施工圖，標明應清除雜草及雜草以下四十公分深度
    之廢土，而工程估價單內工程項目第二項、第四項則記載渠底廢棄物及雜草清除
    、搬運處理數量為一萬四千二百九十四立方公尺，而隘寮溪排水維護工程，每年
    均編列經費施作，本件現場施工人員均按圖施工而無錯誤，且渠底有土堆淤積，
    不予清除實難達到工程排水之要求，被告指示現場按圖施工，將欲清除搬運處理
    之雜草、淤積物統一堆於過溝橋旁，完全係為方便作業，被告絕無盜採砂石之意
    ，否則該路段人來人往，被告豈會明目張膽為之，自可選擇人煙較少之路段云云
    。經查：(一)證人乙○○在偵訊供述：其前往現場查看時，被告係挖溪中砂石，
    並非邊坡雜草，且被告係二個點挖掘，並分成二堆放置左岸，數量約計二千四百
    立方公尺；嗣在本院審理時則證稱被告在該地段未照合約內容挖，被告等人是超
    挖，因這河段段面一公尺只能挖四立方公尺，二百公尺只能挖八百立方公尺之廢
    土，被告是挖溪裡面的土等語。本件被告在兩百公尺範圍內之路段，即挖取約二
    千四百立方之砂土，顯已超逾合約內容所允許之挖取量，至被告所提出之計算方
    法，係以整個工程即一公里四百四十公尺之河段為計算標準，其計算方法尚不足
    採。(二)證人丙○○在偵訊時供述：隘寮溪排水維護工程計盜採砂石二次，分別
    是八十八年四月十六日及八十八年四月二十日，有村民發現隘寮溪挖取的砂石被
    運離現場，原挖取時有挖到溪旁堆放，有清除一部分雜草，但村民發現有載運好
    的砂石離開現場，二次均有砂石車三、四部，第一次發現時我們有阻止，村民牽
    繩子阻擋，若沒有載砂石才放行，八十八年四月二十日上午七時許，他們有運砂
    石一台出去，砂石是好的砂石，另有其他車輛空車就跑掉；嗣在本院審理時則證
    稱：村民來說砂石車在挖溪裡的砂石運走，其至現場看到砂石車載運砂石，車上
    的砂石沒有草，溪的兩邊也有堆砂石，上面沒有覆蓋雜草等語。證人丙○○之證
    述核與證人乙○○所供之情相符，堪認被告所載運之砂土並非僅單純為邊坡雜草
    或廢棄土。(三)巨磚土木在承作該排水工程前，業經發包單位屏東縣政府將施工
    內容定明於契約，對施工地點隘寮溪內兩岸之施工起、迄範圍，亦以平面圖標示
    明確等情，亦據屏東縣政府建設局水利課技士乙○○在偵訊陳述甚明，並有施工
    平面圖一份在卷足參，乙○○並供稱：我當初有告訴他們只能清除溪兩旁之雜草
    、污泥、溪中間之砂石則則不能挖掘，且施工圖上亦詳載就河左岸部分，只能由
    邊坡向河內延伸七公尺，右岸只能延伸三公尺，其餘部分則不能挖掘，他們應該
    不會看錯圖，結果他們共挖了長二百公尺，挖上來堆放在岸邊之砂石估計有二千
    四百立方公尺等語，足證被告有未按圖施工之事實甚明；又核巨磚土木既以土本
    施工為專業，對施工內容與施工範圍自當知之甚稔，豈有將施工地點弄錯並誤將
    砂石當作淤泥之理，被告在警訊供稱係看錯設計圖云云，為避重就輕之詞，不足
    採信。(四)況若所堆放河岸者為邊坡廢棄土，自可依約將之運離，然被告供稱已
    將之全數回填，豈非有悖常情，此外並有工程契約書、屏東縣政府河川巡查取締
    違法紀錄及現場照片等件在卷可憑，被告上開所辯，係屬卸詞，洵不足採。(五)
    證人孫順政、顏添能雖證稱其等所挖取或載運者為邊坡雜草及廢棄土，然前往載
    運砂石之車輛尚有其餘多輛，且上開證人亦參與挖取與載運砂石，亦難期待其等
    為不利於己之供述，上開證人之證詞，均尚難逕為被告有利之認定。事證明確，
    被告犯行堪以認定。
二、核被告所為係犯刑法第三百二十條第一項之普通竊盜罪。被告與蔡郁萱所犯上開
    罪名，具有犯意連絡與行為分擔，為共同正犯。被告先後多次犯上開罪名，時間
    緊接，犯罪構稱要件相同，顯係基於概括犯意反覆為之，為連續犯，依刑法第五
    十六條規定論以一罪，並加重其刑。被告利用不知情之挖土機、砂石車司機數名
    ，犯上開罪名，為間接正犯。茲審酌被告圖利行竊之動機、目的、利用合法掩護
    非法之手段、飾詞否認、部分砂石已回填等情及其他一切情狀，量處如主文所示
    之刑。
據上論斷，應依刑事訴訟法第二百九十九條第一項前段，刑法第二十八條、第五十六
條、第三百二十條第一項、罰金罰鍰提高標準條例第一條前段，判決如主文。
中      華      民      國      八十九      年    十二    月    二十二  日
                                      臺灣屏東地方法院刑事第一庭
                                          法  官    蕭世昌
右正本證明與原本無異。
對於本判決如有不服應於收受送達後十日內向本院提出上訴書狀上訴於台灣高等法院
高雄分院並按他造當事人之人數附具繕本。
                                          書記官   曾文玲
中      華      民      國      八十九      年    十二    月    二十二  日
附錄本判決論罪法條
中華民國刑法第三百二十條(普通竊盜罪、竊佔罪) 意圖為自己或第三人不法之所有
，而竊取他人之動產者，為竊盜罪，處五年以下有期徒刑、拘役或五百元以下罰金。


司法院資訊處製作；財團法人民間司法改革基金會備份。
